ACORDAO-COMPLETO-2389429

ACÓRDÃO 9261/2020 ATA 30/2020 - SEGUNDA CÂMARA

VISTOS, relatados e discutidos estes autos de Tomada de Contas Especial nos quais foram interpostos Recursos de Reconsideração por Gustavo Maciel Lins de Albuquerque e Lucicleide Xavier Ferreira dos Santos, em face do Acórdão 5971/2018-TCU-Segunda Câmara;
ACORDAM os Ministros do Tribunal de Contas da União, reunidos em Sessão da 2ª Câmara, ante as razões expostas pelo Relator, em:
9.1. com fundamento nos art. 32, inciso I e 33 da Lei 8.443/1992, c/c o art. 285, caput, do Regimento Interno/TCU, conhecer dos Recursos de Reconsideração para, no mérito, dar-lhes provimento, tornando insubsistentes os itens 9.2, 9.3 e 9.4 do Acórdão 5971/2018-TCU-Segunda Câmara;
9.2. com fundamento nos arts. 1º, inciso I, 16, inciso II, e 18, da Lei 8.443/1992, julgar regulares com ressalvas as contas de Gustavo Maciel Lins de Albuquerque e de Lucicleide Xavier Ferreira dos Santos, dando-lhes quitação;
9.3 dar ciência da presente deliberação aos recorrentes, à Caixa Econômica Federal e ao Ministério do Turismo.

Recurso de reconsideração interposto por Gustavo Maciel Lins de Albuquerque e Lucicleide Xavier Ferreira dos Santos contra o Acórdão 5.971/2018 - 2ª Câmara, por meio do qual suas contas foram julgadas irregulares, sem débito e com aplicação de multa.

Segunda Câmara

Município de Sertânea-PE.

3. Recorrentes: Gustavo Maciel Lins de Albuquerque (XXX.839.124-XX) e Lucicleide Xavier Ferreira dos Santos (XXX.129.024-XX), ex-prefeitos.

Ana Arraes (Presidente).

13.1. Ministros presentes: Ana Arraes (Presidente), Augusto Nardes, Aroldo Cedraz (Relator) e Raimundo Carreiro.
13.2. Ministra que alegou impedimento na Sessão: Ana Arraes (Presidente).
13.3. Ministros-Substitutos presentes: Marcos Bemquerer Costa e André Luís de Carvalho.

AROLDO CEDRAZ

Ministro-Substituto André Luís de Carvalho.

Adoto como parte integrante do relatório a instrução de mérito do auditor federal de controle externo responsável pelo exame do feito no âmbito da Secretaria de Recursos (peça 97) , cuja proposta de encaminhamento contou com a anuência do diretor da unidade técnica (peça 98) :
"INTRODUÇÃO
Trata-se de recursos de reconsideração (peças 74/78) interpostos por Gustavo Maciel Lins de Albuquerque e Lucicleide Xavier Ferreira dos Santos contra o Acórdão 5971/2018-TCU-Segunda Câmara (peça 64) . 
A deliberação recorrida apresenta o seguinte teor: 
9.1. considerar revel o Sr. Gustavo Maciel Lins de Albuquerque, nos termos do art. 12, § 3º, da Lei nº 8.443, de 1992;
9.2. julgar irregulares as contas da Sra. Lucicleide Xavier Ferreira dos Santos e do Sr. Gustavo Maciel Lins de Albuquerque, nos termos dos arts. 1º, I, 16, III, alínea "b", e 19, caput, da Lei n.º 8.443, de 1992, para lhes aplicar, individualmente, a multa prevista no art. 58, I e II, da mesma lei, sob o valor de R$ 10.000,00 (dez mil reais) , fixando-lhes o prazo de 15 (quinze) dias, a contar da notificação, para que comprovem, perante o Tribunal (art. 214, III, "a", do RITCU) , o recolhimento da referida quantia ao Tesouro Nacional, atualizada monetariamente na forma da legislação em vigor;
9.3. autorizar, caso requerido, nos termos do art. 26 da Lei n.º 8.443, de 1992, e do art. 217 do RITCU, o parcelamento da dívida fixada por este Acórdão em até 36 (trinta e seis) parcelas mensais e sucessivas, sobre as quais incidirão a atualização monetária e os correspondentes acréscimos legais, esclarecendo aos responsáveis que a falta de pagamento de qualquer parcela importará no vencimento antecipado do saldo devedor, sem prejuízo das demais medidas legais;
9.4. autorizar, desde logo, nos termos do art. 28, II, da Lei n.º 8.443, de 1992, a cobrança judicial da dívida fixada por este Acórdão, caso não atendidas as notificações; e
9.5. determinar que a unidade técnica envie a cópia deste Acórdão à Caixa Econômica Federal, ao Ministério do Turismo e aos responsáveis, para ciência, informando que a presente deliberação, acompanhada do Relatório e do Voto que a fundamenta, está disponível para a consulta no endereço www.tcu.gov.br/acordaos, além de esclarecer que, caso requerido, o TCU poderá fornecer as correspondentes cópias, em mídia impressa, aos interessados e aos responsáveis arrolados nestes autos.
HISTÓRICO
Trata-se de tomada de contas especial instaurada pela Caixa Econômica Federal (Caixa) em desfavor da Sra. Lucicleide Xavier Ferreira dos Santos, ex-prefeita de Sertânia - PE (gestão: 2009-2012) e do Sr. Gustavo Maciel Lins de Albuquerque, ex-prefeito sucessor (gestão: 2013-2016) , diante da execução apenas parcial do objeto pactuado pelo Contrato de Repasse 303.68693/2009 (Siconv 713847) . O objeto consistia na reforma da Praça João Pereira Vale. 
A vigência do ajuste foi fixada para o período de 22/12/2009 a 12/5/2014, com a previsão do aporte de R$ 146.250,00 em recursos federais e de R$ 45.467,40 em contrapartida municipal.
Após o desenvolvimento do processo no âmbito desta Corte, entendeu-se que os dois ex-prefeitos deixaram de alimentar corretamente o Siconv com as informações inerentes à licitação, ao contrato e aos pagamentos efetivados, desatendendo ao então pedido da Caixa (Peça 1, p. 153, 157/158 e 159-161) , o que evidenciou a deficiência nas prestações de contas parciais e impediu o normal prosseguimento do contrato de repasse e a consequente execução integral do objeto pactuado. 
Dessa forma, suas contas foram julgadas irregulares e aplicada a multa prevista no art. 58, I e II, da Lei 8.443, de 1992, por grave infração à normal legal de natureza orçamentário-financeira. 
1.1. Neste momento, os apenados insurgem-se contra a deliberação previamente descrita.
EXAME DE ADMISSIBILIDADE
Reitera-se o exame de admissibilidade contido nas peças 80-82, suspendendo-se os efeitos dos itens 9.2 e 9.4 do Acórdão 5971/2018-TCU-Segunda Câmara, que foi ratificado pelo Ministro-Relator Aroldo Cedraz (despacho de peça 84) . 
EXAME DE MÉRITO
Delimitação
1.2. Constitui objeto do presente recurso definir se:
a) subsiste a responsabilidade da Sra. Lucicleide Xavier Ferreira dos Santos pela deficiência nas prestações de contas parciais, o que teria impedido a execução do objeto em sua integralidade;
b) subsiste a responsabilidade do Sr. Gustavo Maciel Lins de Albuquerque, ante a omissão em apresentar os documentos requeridos pela Caixa;
c)  houve afronta ao princípio da proporcionalidade na multa aplicada.
Da responsabilidade atribuída à Sra. Lucicleide Xavier Ferreira dos Santos 
1.3. Defende-se no recurso da Sra. Lucicleide Xavier Ferreira dos Santos a impossibilidade de se julgar irregulares suas contas, uma vez que a obra foi concluída em sua integralidade, no período do seu mandato eletivo.  
1.4. Argumenta que:
a) o 6º Relatório de Acompanhamento de Engenharia (RAE) realizado em 20/9/2012 que apontava execução parcial do objeto (73,98%) foi emitido antes da conclusão de outros serviços que foram objeto de pedido de reprogramação encaminhado à CEF, o qual somente foi aprovado após a abertura da presente TCE. Dessa forma, com a devolução dos recursos pelo gestor que a sucedeu, restou a impressão de que a reforma da praça não foi integralmente executada;
b) a obra foi integralmente executada, conforme atesta o parecer da Caixa (peça 25) , antes do final de 2012, e apenas não teria sido atestada pela CEF, em razão de o sucessor não ter apresentado "os documentos solicitados apenas para tentar prejudicar seu algoz político";
c) não se sustenta o fundamento contido no voto do acórdão recorrido de haver "grave infração à normal legal orçamentário-financeira por não alimentar corretamente o Siconv com as informações inerentes à licitação, ao contrato e aos pagamentos efetivados, desatendendo ao então pedido da Caixa (Peça 1, fls. 153, 157/158 e 159/161) , além de deficiência nas prestações de contas parciais e materializado o impedimento para o normal prosseguimento do contrato de repasse com a consequente execução integral do objeto pactuado", pois há e-mail emitido pela CAIXA, datado de 15/8/18, com os dizeres ' (...) informamos que a prestação de contas pode ser considerada regular, porém a formalização da aprovação, por meio de Ofício, somente ocorrerá após aprovação das contas pelo Tesouro Nacional (SIAFI) (...) ", o que demonstra que as pendências anteriores foram sanadas.
Análise:
Importante reproduzir, para contextualizar, trecho do voto do acórdão condenatório (peça 65) que abordou a execução do objeto e as irregularidades imputadas à recorrente, verbis:
7. A partir dos elementos de convicção até aqui obtidos pelo TCU, teria ficado demonstrada a execução parcial do objeto pactuado, com o subsequente benefício, contudo, da parcela executada em prol da comunidade local.
8. Bem se vê, ainda, que, anteriormente à instauração desta TCE em 17/8/2015, a equipe da Caixa já teria emitido o 6º Relatório de Acompanhamento de Engenharia (RAE) em 20/9/2012, apontando para a parcial execução do objeto, sob o patamar de 73,98%, além de apontar as pendências documentais e de promover a glosa nos valores a serem repassados, sem se manifestar na ocasião, entretanto, sobre a funcionalidade, ou não, da obra parcialmente executada (Peça 1, fls. 147/150) . 
9. Todavia, em 5/9/2016 (Peça 25, fls. 2/4) , a nova vistoria destacou que os itens de serviço executados e medidos no bojo do citado 6º RAE estariam em uso pela comunidade local, com razoável grau de conservação, e, assim, ressaltou a funcionalidade do empreendimento, anexando as fotos da praça em funcionamento.
10. Por esse prisma, em consonância com os pareceres emitidos pela unidade técnica e pelo MPTCU a partir dos elementos de convicção até aqui obtidos, não subsistiria o suposto débito originalmente imputável aos responsáveis.
11. De toda sorte, a despeito da documentação enviada à Caixa pela Sra. Lucicleide Xavier Ferreira dos Santos, em outubro e em dezembro de 2012 (Peças 19, fl. 49 e 191, e 35, fl. 22) , o prefeito sucessor (Gustavo Maciel Lins de Albuquerque) não teria atendido aos ofícios encaminhados pela Caixa com a solicitação para a solução de algumas irregularidades, como condição para a liberação dos demais recursos federais, tendo apenas ajuizado a Ação Ordinária nº 0800189-40.2015.4.05.8310 em desfavor da prefeita antecessora com vistas à exclusão da inadimplência do referido município no Siconv.
12. Na mesma esteira, os dois prefeitos deixaram de alimentar corretamente o Siconv com as informações inerentes à licitação, ao contrato e aos pagamentos efetivados, desatendendo ao então pedido da Caixa (Peça 1, fls. 153, 157/158 e 159/161) , e, assim, restou evidenciada a deficiência nas prestações de contas parciais e materializado o impedimento para o normal prosseguimento do contrato de repasse com a consequente execução integral do objeto pactuado, mostrando-se adequada a proposta da unidade técnica no sentido de lhes aplicar a multa prevista no art. 58, I e II, da Lei n.º 8.443, de 1992, ante a irregularidade nas contas e a grave infração à normal legal orçamentário-financeira.
Observa-se que a irregularidade (ausência de providências na alimentação do Siconv) teria impedido o prosseguimento do contrato de repasse e a execução integral da obra (reforma da Praça João Pereira Vale) . Os documentos mencionados (peça 1, p. 133-135, 143-145 e 151-153) comprovariam a inércia e desinteresse em dar continuidade à obra dentro do prazo da vigência contratual, mesmo diante das notificações da Caixa para regularizar as pendências. 
Alega a recorrente que finalizou a obra no curso do seu mandato, em outras palavras, aduz que a reforma estava concluída no final de 2012, não havendo que se falar em execução parcial do objeto.
Importante trazer a luz, os elementos dos autos que esclarecem a execução parcial ou integral das obras.
No dia 20/9/2012, por meio do 6ª Relatório de Acompanhamento e Execução (peça 1, p. 147-150) , a Caixa identificou a execução parcial da obra (73,98%) . Após nova vistoria, em 5/9/2016, a Caixa, desta vez, atestou a funcionalidade do objeto. O teor do relatório de vistoria não nos permite concluir acercada da execução integral do objeto, veja a conclusão, verbis: 
4. CONCLUSÃO E RESUMO DOS CUSTOS 
De acordo com o MN AE099012 vigente: "Um objeto tem funcionalidade sempre que, ao ser concluído, realiza a função a que se destina e cumpre as condições mínimas de desempenho definidas na proposta ou nas regras do Programa." 
Diante do exposto, concluímos que os serviços executados possuem funcionalidade. 
É o nosso parecer,
Em razão da dubiedade do parecer, esta Corte de Contas realizou diligências à Gerência Nacional de Acompanhamento de Desempenho Técnico-Operacional (Geato) da Caixa Econômica Federal e à Prefeitura Municipal de Sertânia/PE, nos termos da peça 30, para confirmar a execução integral do objeto.
As diligências foram atendidas pelos documentos de peças 33 e 35, dos quais se destaca a informação prestada pela Caixa (peça 35) , verbis:
É o presente para em resposta ao Oficio 0540/2017-TCU-SECEX-RN, oriundo do Processo TC Processo 005.047/2016-1 (Contrato de Repasse n° 303.686-93/2009 - Sincov 713847) , confirmarmos que a obra de reforma da Praça João Vale foi totalmente concluída e se encontra a disposição e gozo da população local, conforme laudo de vistoria, além da própria declaração emitida pela antiga gestora através do oficio GP n°511/2012, de 30/11/12, docs. em anexo. (grifos no original) 
Dessa forma, verifica-se que a reforma foi executada em sua integralidade, não havendo, de fato, que se falar na consequência (execução parcial do objeto) decorrente da irregularidade (ausência de providências na alimentação do Siconv) . A obra foi concluída, logo, a nosso sentir, não há o agravante.
Mas o documento de peça 35, foi mais específico e, atendendo à diligência esclareceu sobre os recursos, verbis:
Já em relação ao pedido de informações sobre a fonte de recursos que proporcionou a conclusão da obra, obtivemos nos arquivos dessa municipalidade a seguinte situação:
O último pagamento dos serviços executados pela Construtora Queiroz Ribeiro Ltda.-EPP encarregada da obra se deu através do 4º Boletim de Medição que gerou a nota fiscal n° 255, em 26/10/12, no valor de R$ 33.075,47 (trinta e três mil, setenta e cinco reais e quarenta e sete centavos) , adimplida em 14/12/12. 
Neste exercício de 2012 foi solicitado pela antiga gestora do município um pedido de reprogramação dos serviços executados para conclusão da obra, o qual gerou um crédito para a empresa no valor de R$ 52.474,86 (cinquenta e dois mil, quatrocentos e setenta e quatro reais e oitenta e seis centavos) . Tal pedido de reprogramação não teve o seu bloqueio de recursos da conta do convênio liberados pela Caixa Econômica Federal em razão de pendências técnicas a serem elididas pela gestão, apesar dos serviços de conclusão da obra terem sido totalmente concluídos pela empresa, conforme consta no 6° Relatório de Vistoria da Caixa.
Houve uma mudança na gestão no ano de 2013, cujo novo gestor não providenciou a regularização das pendências para liberação do referido valor dos serviços de conclusão da obra contidos na reprogramação pedida a Caixa, apesar de ter efetuado o depósito da contrapartida de R$ 12.600,00 (doze mil e seiscentos reais) . 
A empresa Construtora Queiroz Ribeiro Ltda.-EPP, requerendo o recebimento dos serviços executados para a conclusão da obra, emitiu a nota fiscal eletrônica n° 025/2013, em 19/06/2013, relativo aos serviços complementares e glosas da conclusão da reforma da Praça João Pereira Vale. 
A referida nota fiscal não foi adimplida pela gestão do ex-prefeito Gustavo Maciel Lins de Albuquerque, o qual preferiu devolver os recursos da conta do convênio no valor de R$ 47.123,43 (quarenta e sete mil, cento e vinte e três reais e quarenta e três centavos) a adimplir os serviços executados.
Assim, consta a existência de um crédito em favor da empresa Construtora Queiroz Ribeiro Ltda-EPP, que não foi adimplido pelo Município, por razões desconhecidas e não documentadas, as quais são justamente os valores que representam os serviços de conclusão da obra pública em apreço.
Do exposto, conclui-se que de fato existiu pendências na gestão da ora recorrente, o que pode ser comprovado por meio do documento mencionado de peça 1, p. 157-158, datado de 12/3/2013, emitido alguns meses após o fim da vigência do mandato da ora recorrente. 
Dessa forma, há que se avaliar se as pendências são graves o suficiente a impedir a continuidade de providências pelo gestor sucessor ou se se trata de pendências que, em razão do princípio da continuidade dos serviços públicos, poderiam ser resolvidas pelo prefeito sucessor e sanadas as supostas irregularidades.
Do exame exaustivo do documento de peça 1, p. 157-158, entende-se que as pendências poderiam sim, ser sanadas na gestão do sucessor, uma vez que, conforme atesta o documento de peça 1, p. 163, o contrato de repasse possuía vigência até 21/12/2014. Caso as providências, diga-se, formalidades necessárias, tivessem sido adotadas ter-se-ia obtido a liberação dos recursos faltantes e adimplido os serviços executados pela empresa contratada. 
Entende-se que as pendências poderiam ser saneadas pela gestão sucessora, o que conduz à necessidade de se proceder um juízo de reprovabilidade da conduta da recorrente. Para que o fato seja punível, deve estar caracterizada a culpabilidade que compõe a estrutura da irregularidade, e consiste: (a) na existência ou não de excludentes; (b) no juízo de reprovabilidade extraído da análise de como os agentes se posicionaram e contribuíram para o fato, pois não há irregularidade sem reprovação.
Portanto, é imprescindível avaliar o juízo de reprovabilidade, tal juízo comporta diferentes interpretações, o grau de reprovabilidade da conduta, por sua natureza, é subjetivo e refoge à objetividade dos demais elementos típicos da irregularidade. 
Para uns, a ausência de informações no Siconv, ainda que detectadas e informadas após a vigência do mandato, conforme avaliado pelo relator e pela unidade técnica, é suficiente para apenação, para outros as circunstâncias fáticas devem ser sopesadas, conforme proposto pelo MP-TCU (peça 56) .
Por certo que olhares diversos sobre o mesmo fato levará a conclusões divergentes. Daí o maior grau de subjetivismo na avaliação da reprovabilidade da conduta. 
A nosso sentir, de forma diversa do decidido pelo Tribunal, data maxima venia, entende-se que as circunstâncias atenuantes discutidas neste exame são suficientes para afastar tanto o julgamento pela irregularidade como a aplicação de multa à recorrente. 
Dessa forma, entende-se que a culpabilidade, neste caso concreto, pode ser mitigada, em razão da execução da integralidade do objeto e da ausência de providências do gestor sucessor. 
Com fulcro no exposto, entende-se que apenar a recorrente com o julgamento pela irregularidade e a multa, neste caso específico, se mostra, a nosso ver, bastante rigoroso. 
Por isso, propõe-se a reforma do acórdão e o julgamento pela regularidade com ressalvas das contas da Sra. Lucicleide Xavier Ferreira dos Santos.
Da Responsabilidade do Sr. Gustavo Maciel Lins de Albuquerque  
1.5. Defende-se no recurso a inexistência de conduta irregular, uma vez que as irregularidades ocorreram na gestão que o antecedeu. 
1.6. Argumenta, em síntese, que o pacto teve início em 2009 e todos os recursos foram aplicados até o final de 2012, antes de assumir o seu mandato. Logo, todas as irregularidades já haviam sido detectadas e constatadas, tendo ocorrido na gestão anterior, "de modo que o atual gestor não dispunha de mais nada a fazer, haja vista o extenso lapso temporal transcorrido".
Nesta seara, invoca precedentes do Superior Tribunal de Justiça e do Tribunal de Contas da União no sentido de "isentar a nova Administração de responsabilidade pelos atos de inadimplência da gestão anterior, como ocorreu no caso em evidência". 
Análise:
O recorrente foi apenado em razão de não adotar providências referentes ao correto preenchimento do Siconv, a fim de sanear pendências da execução do Convênio Siconv 713847. 
A instrução que examinou a audiência do recorrente (peça 51, p. 5) , acatada pelo Ministro-Relator, atribuiu-lhe a conduta de omissão. 
Entendeu-se que o ex-gestor deu causa a irregularidade, pois preferiu manter-se inerte e devolver os recursos aos cofres federais do que dar continuidade à obra dentro do prazo da vigência contratual. Destacou, ainda, referida análise, que existia saldo de recursos financeiros na conta vinculada da avença no valor de R$ 47.123,43, ainda assim, durante a sua gestão à frente da prefeitura municipal (peça 1, p. 157-163 e 13-19) não adotou as medidas para prosseguimento do empreendimento.
Em relação à conclusão do objeto, valem as mesmas observações no item precedente e não pode servir de agravante, pois a obra foi executada em sua integralidade. Contudo, caberia, sim, ao ex-gestor, adotar as providências e sanear as pendências apontadas pela Caixa por meio do documento de peça 1, p. 157-163. 
A obrigação de fazer do ex-gestor funda-se na necessidade de continuidade da Administração Pública, a continuidade dos serviços públicos guarda relação com o princípio da supremacia do interesse público, pois pretende que a coletividade não sofra prejuízos em razão de eventuais rodízios na gestão municipal. 
Dessa forma, ao examinar a conduta omissa do ex-gestor que não adotou as medidas para sanear as pendências detectadas pela Caixa, em 12/3/2013, entende-se que ele deu causa a não liberação dos recursos para que se promovesse o adimplemento de obrigações contratuais decorrente de obra já executada.
Por fim, entende-se que os precedentes judiciais e desta Corte de Contas não se aplicam a situação ora em comento, pois o que se imputou ao recorrente decorreu de sua omissão e descumprimento de obrigação de fazer. Nota-se que as providências foram requeridas no dia 12/3/2013 e o ex-gestor deixou transcorrer o prazo até o fim da vigência contratual no final de dezembro de 2014.
Neste sentido, não se enxerga razões para a reforma do decisum condenatório em relação ao recorrente.
Da proporcionalidade da multa
Defende a recorrente, Sra. Lucicleide Xavier Ferreira dos Santos, que a multa aplicada ofende o princípio da razoabilidade e da proporcionalidade, devendo-se relacionar à gravidade do ato e à cominação das penalidades, as quais não devem ser aplicadas, indistintamente, de maneira cumulativa.
Argumenta que na dosimetria da pena deve-se avaliar a conduta subjetiva do agente e na ausência de qualquer indício de má-fé, locupletação ou desvio de recursos, a cominação deve alcançar o mínimo legal estabelecido.
Análise: 
Vale lembrar que a dosimetria da pena, na sistemática processual do TCU, tem como balizadores o nível de gravidade dos ilícitos, com a valoração das circunstâncias fáticas e jurídicas envolvidas e a isonomia de tratamento com casos análogos. Não há dosimetria objetiva da multa, comum a aplicação de normas do Direito Penal, nem rol de agravantes e atenuantes legalmente reconhecido (v.g Acórdão 123/2014-TCU-Plenário) . Ademais, a aplicação de sanções guarda relação com a materialidade dos fatos e a culpabilidade dos responsáveis, não com sua capacidade financeira em quitar a dívida (v.g Acórdão 1790/2014-TCU-Plenário) .
Dessa forma, entende-se que não se aplica a esta unidade técnica imiscuir-se no quantum definido no acórdão recorrido, uma vez se tratar de prerrogativa do relator e do colegiado, bastando ao exame técnico pontuar que as sanções aplicadas aos recorrentes, no valor de R$10.000,00, tiveram por fundamento o art. 58, da Lei 8.443/92.
O aludido diploma legal autoriza esta Corte a aplicar multa ao responsável nos casos em que não tenha resultado débito, nos termos do art. 19 da LOTCU. Multa, esta, que será valorada entre cinco e cem por cento do valor atualizado do montante estipulado no caput do art. 58, da Lei 8.443/92, o que, por sua vez, se encontra normatizado e atualizado pela Portaria 7/2018 (sob o amparo do § 1º do art. 268 do RI/TCU) , a qual o fixou em R$ 59.988,01 para o ano de 2018.
Portanto, à luz desses dispositivos, o valor aplicado de R$ 10.000,00 se encontra dentro dos parâmetros estabelecidos pelo RI/TCU.
Conforme já afirmado, a dosimetria do valor da multa é questão afeta ao relator e ao colegiado, contudo, conforme o exame das razões recursais realizado nesta instrução, propõe-se o afastamento da multa da Sra. Lucicleide Xavier Ferreira dos Santos.
CONCLUSÃO
Das análises anteriores, conclui-se que:
a) não subsiste a responsabilidade pela irregularidade atribuída à Sra. Lucicleide Xavier Ferreira dos Santos;
b) subsiste a responsabilidade do Sr. Gustavo Maciel Lins de Albuquerque, uma vez que não adotou as providências necessárias para o saneamento de pendências administrativas referentes ao preenchimento do Siconv, e, portanto, não viabilizou a liberação do restante dos recursos para adimplemento do objeto do contrato de repasse;
c) o valor da multa imputado ao recorrente encontra-se no limite legal definido pelo art. 58 da Lei 8.443/92 c/c art. 268, §1º, do RI-TCU.  
Com base nessas conclusões, propõe-se negar provimento ao recurso do Sr. Gustavo Maciel Lins de Albuquerque e dar provimento ao recurso da Sra. Lucicleide Xavier Ferreira dos Santos.
PROPOSTA DE ENCAMINHAMENTO
Ante o exposto, com fundamento nos arts. 32, I e 33, da Lei 8.443/92, c/c o art. 285, caput, do RI-TCU, submetem-se os autos à consideração superior, propondo-se:
conhecer do recurso do Sr. Gustavo Maciel Lins de Albuquerque e, no mérito, negar-lhe provimento; 
conhecer do recurso da Sra. Lucicleide Xavier Ferreira dos Santos e, no mérito dar-lhe provimento para:
b.1) julgar regulares com ressalva as suas contas;
b.2) em consequência, tornar sem efeito a multa a ela aplicada, objeto do item 9.2 do acórdão recorrido;
c) dar ciência do acórdão que for prolatado à recorrente e aos demais interessados, ressaltando-se que o relatório e o voto que o acompanharem podem ser consultados no endereço www.tcu.gov.br/acordaos, no dia seguinte ao de sua oficialização."
2.	O titular da Secretaria de Recursos, divergindo parcialmente da proposta precedente, manifestou-se pelo provimento dos recursos interpostos pelos ex-prefeitos do município de Sertânea-PE, nos termos do despacho transcrito a seguir (peça 99) :
	"Após exame dos autos, considero apropriado apresentar as seguintes considerações a respeito dos recursos de reconsideração interpostos por Lucicleide Xavier Ferreira dos Santos e Gustavo Maciel Lins de Albuquerque (ex-prefeitos do Município de Sertânia/PE, durante as gestões 2009-2012 e 2013-2016, respectivamente) contra o Acórdão 5971/2018-TCU-Segunda Câmara.
2. Esclareço que se trata de processo de Tomada de Contas Especial instaurada pela Caixa Econômica Federal em desfavor dos recorrentes em razão da execução parcial da reforma da Praça João Pereira Vale, objeto do Contrato de Repasse 303.686-93/2009.
3. A proposta do auditor (peça 97) , anuída pelo diretor (peça 98) , é, em essência, no sentido de negar provimento ao recurso de Gustavo Maciel Lins de Albuquerque e dar provimento ao recurso de Lucicleide Xavier Ferreira dos Santos e, no mérito dar-lhe provimento para:
b.1) julgar regulares com ressalva as suas contas;
b.2) em consequência, tornar sem efeito a multa a ela aplicada, objeto do item 9.2 do acórdão recorrido; (...) 
4. Lamentando por discordar parcialmente das manifestações que me precederam, pronuncio-me pelo provimento a ambos os recursos, pelos motivos que passo a expor.
5. Destaco, de início, que o ofício de citação de Lucicleide Xavier Ferreira dos Santos elencou as irregularidades apuradas e indicou a conduta pela qual poderia ser responsabilizada (peça 12) :
Irregularidades:
a) execução física de 73,98% do objeto pactuado, encontrando-se a obra paralisada e sem serventia à comunidade, conforme vistoria realizada pela Caixa em 17/9/2012;
b) divergências entre o projeto aprovado pela Caixa e a execução e entre o Boletim de Medição e os serviços executados;
c) falta da documentação relativa às alterações do projeto promovidas pela prefeitura municipal, tais como: aditivos contratuais, pareceres técnicos e jurídicos de justificativas, cronograma físico-financeiro atualizado;
d) falta do segundo e quinto aditivos, uma vez existentes o primeiro, terceiro e sexto;
e) falta de placa de obra;
f) falta de memórias de cálculo dos boletins de medição do primeiro ao quinto;
g) falta de ART do fiscal da obra;
h) ausência de "as built" da obra executada; e
h) inércia e desinteresse da prefeitura municipal de Sertânia/PE em dar continuidade a obra dentro da vigência, mesmo existindo recursos financeiros na conta vinculada para a conclusão, e diante das notificações de cobrança pela Caixa para regularizar a obra.
 (...) 
Conduta: gerir os recursos federais recebidos por meio do Contrato de Repasse n. 303.686- 93/2009 e executar o seu objeto em 73,98% do previsto, estando a obra paralisada e inservível à comunidade, conforme vistoria da Caixa realizada em 17/9/2012, quando deveria ter obedecido as cláusulas contratuais primeira e terceira e construído integralmente a obra e entregue à comunidade para o uso.
6. Da mesma forma, o ofício de citação de Gustavo Maciel Lins de Albuquerque (peça 10) : 
Irregularidades: 
a) execução física de 73,98% do objeto pactuado, encontrando-se a obra paralisada e sem serventia à comunidade, conforme vistoria realizada pela Caixa em 17/9/2012; e
b) inércia e desinteresse da prefeitura municipal de Sertânia/PE em dar continuidade a obra dentro da vigência, mesmo existindo recursos financeiros na conta vinculada para a conclusão, no valor de R$ 47.123,43, e diante das notificações de cobrança pela Caixa para regularizar a obra.
Conduta: receber do prefeito antecessor o restante dos recursos financeiros oriundos do Contrato de Repasse n. 303.686- 93/2009, no valor de R$ 47.123,43, e ressarcidos à União em 14/4/2015, e não ter dado continuidade a obra, estando paralisada e inservível à comunidade, conforme vistoria da Caixa realizada em 17/9/2012, quando deveria ter obedecido as cláusulas contratuais primeira e terceira e construído integralmente a obra e entregue à comunidade para o uso.
7. Assinalo que, no decorrer da instrução processual, juntou-se aos autos informação a respeito de nova vistoria realizada pela Caixa (peça 25) , dando notícia da funcionalidade e conservação do objeto do ajuste:
Da vistoria realizada no dia 25 de agosto de 2016, com a finalidade de confirmar o estado de funcionalidade do empreendimento, observamos que os serviços executados e medidos se apresentam em uso pela população e com razoável grau de conservação, portanto apresentam funcionalidade (...) 
8. Ademais, em resposta a ofício da então Secex/RN, a referida empresa pública esclareceu que os serviços foram integralmente realizados, nestes termos (peça 35, p. 1) :
É o presente para em resposta ao Oficio 0540/2017-TCU-SECEX-RN, oriundo do Processo TC Processo 005.047/2016-1 (Contrato de Repasse n° 303.686-93/2009 - Sincov 713847) , confirmarmos que a obra de reforma da Praça João Vale foi totalmente concluída e se encontra a disposição e gozo da população local, conforme laudo de vistoria, além da própria declaração emitida pela antiga gestora através do oficio GP n°511/2012, de 30/11/12, docs. em anexo. (grifos no original) 
9. Após regular saneamento dos autos, ante a existência de dúvida quanto à origem dos recursos que proporcionaram a conclusão da obra, a unidade técnica elaborou proposta - acolhida pela 2ª Câmara deste Tribunal - no sentido de julgar irregulares as contas dos responsáveis, sem, contudo, imputar-lhes o débito inicialmente apurado (peça 42) . Ressalto que o Ministério Público se posicionou pelo julgamento pela regularidade com ressalva das contas de ambos os ex-gestores públicos.
10. Com as devidas vênias, penso que a manutenção da irregularidade das contas dos responsáveis mostra-se medida desarrazoada e desproporcional. 
11. O primeiro motivo é a decisão deste Tribunal, na primeira fase do processo, de não lhes imputar débito. De fato, não há como afirmar, com base nos elementos acostados aos autos, que praticaram condutas que provocaram dano aos cofres federais. 
12. Adicionalmente, é razoável afirmar que a conclusão pela inexistência de prejuízo ao erário somente pode estar baseada na constatação de que o objeto foi efetivamente realizado (a Caixa relata tal fato) e na existência, nos autos, de documentação suficiente para demonstrar o nexo causal entre os valores transferidos ao município e a reforma da praça e, consequentemente, comprovar a regular aplicação dos recursos federais no objeto em questão. 
13. Diante disso, as impropriedades relativas à deficiência na prestação de contas, atribuídas aos ex-prefeitos, por exemplo, "falta da documentação relativa às alterações do projeto promovidas pela prefeitura municipal, tais como: aditivos contratuais, pareceres técnicos e jurídicos de justificativas, cronograma físico-financeiro atualizado" - podem, a meu ver, ser consideradas como de pequena relevância e, portanto, são incapazes de macular as contas dos responsáveis; tampouco podem justificar a aplicação de multa. 
14. A constatação de que a obra foi totalmente finalizada e que atende à população e a consequente decisão de afastar o débito tornam igualmente sem sentido a condenação dos ex-prefeitos pela inércia para cumprir as exigências da Caixa para dar continuidade às obras.
15. Cabe destacar ainda trecho do Parecer do Ministério Público em que defendeu essa mesma tese (peça 56) :  
12. Nesse sentido, é de extremado rigor que as contas dos responsáveis sejam julgadas irregulares, uma vez que o fato possivelmente ensejador de débito que motivou a instauração da TCE - qual seja, a inexecução parcial do objeto pactuado no Contrato de Repasse 303.686/2009 - não mais subsiste, considerando que a própria CEF atestou a execução e a funcionalidade dos serviços previstos. 
13. Assim, em vista do entendimento inaugurado pelo Acórdão 2801/2017-TCU-Primeira Câmara (Relator Ministro Vital do Rego) de que instaurada a TCE e remetida ao Tribunal, este deve julgar o seu mérito, ainda que o débito não mais subsista, não sendo cabível arquivá-la com base em ausência de pressuposto de desenvolvimento válido e regular do processo, a teor do art. 212 do RITCU, opinamos por que as contas dos responsáveis sejam julgadas regulares com ressalva, sendo-lhes dada quitação, nos termos do art. 16, inciso II, e 18 da Lei 8.443/1992.
16. Por esses motivos, submeto os autos à consideração superior propondo conhecer dos recursos interpostos pelos ex-prefeitos do Município de Sertânia/PE e, no mérito, dar-lhes provimento para julgar regulares com ressalva as suas contas, dando-lhes quitação. Em consequência, devem-se tornar sem efeito as multas a eles aplicadas por meio do subitem 9.2 do acórdão recorrido.
17. Encaminhem-se os autos ao Ministério Público junto ao TCU e, posteriormente, ao Gabinete do Exmo. Ministro Relator Aroldo Cedraz."
3.	O Ministério Público de Contas, representado pelo ilustre Procurador Rodrigo Medeiros de Lima, anuiu ao encaminhamento proposto pelo titular da Secretaria de Recursos, nos termos do parecer reproduzido a seguir (peça 101) :
	"Na presente etapa processual, examinamos recursos de reconsideração interpostos por Gustavo Maciel Lins de Albuquerque (peça 74) e Lucicleide Xavier Ferreira dos Santos (peça 78) , sucessivos ex-prefeitos de Sertânia/PE, contra o Acórdão 5971/2018-TCU-Segunda Câmara (peça 64) . Por meio da mencionada decisão, o Colegiado os condenou ao pagamento de multa individual no importe de R$ 10.000,00, diante de condutas reprováveis havidas no âmbito do Contrato de Repasse 303.686/2009 (objeto: reforma da Praça João Vale) , descritas nos ofícios citatórios de peças 10 e 12.
Durante a etapa de instrução, a Caixa Econômica Federal (CEF) , interveniente no contrato de repasse em referência, informou que, em visita realizada ao município "com a finalidade de confirmar o estado de funcionalidade do empreendimento [objeto do acordo em tela], observamos que os serviços executados e medidos se apresentam em uso pela população e com razoável grau de conservação, portanto apresentam funcionalidade" (peça 25, p. 2) .
A prolação do acórdão combatido precedeu-se de pareceres uníssonos da Secex/RN (peças 51-53) , em que a unidade técnica prescreveu a condenação de ambos os responsáveis ao pagamento de multa prevista no art. 58, inciso I, da Lei 8.443/1992, bem assim de parecer deste Ministério Público de Contas da União (peça 56) , em que opinamos pela regularidade, com ressalva, das contas em questão.
II - Argumentos recursais do Sr. Gustavo Maciel Lins de Albuquerque e análise da Serur
Em sede recursal, o Sr. Gustavo Maciel Lins de Albuquerque argumentou que os valores do convênio teriam sido integralmente administrados na gestão da prefeita antecessora (peça 74, p. 3) , o que o eximiria de responsabilidade na presente TCE.
A seu turno, a equipe da Secretaria de Recursos (Serur) equivocadamente registra que "O recorrente foi apenado em razão de não adotar providências referente ao correto preenchimento do Siconv, a fim de sanear pendências da execução do Convênio Siconv 713847" (peça 97, p. 6) .
Todavia, retomando aderência com os termos da citação, pondera a equipe da Serur que:
Entendeu-se que o ex-gestor deu causa a irregularidade, pois preferiu manter-se inerte e devolver os recursos aos cofres federais do que dar continuidade à obra dentro do prazo da vigência contratual. Destacou, ainda, referida análise, que existia saldo de recursos financeiros na conta vinculada da avença no valor de R$ 47.123,43, ainda assim, durante a sua gestão à frente da prefeitura municipal (peça 1, p. 157-163 e 13-19) não adotou as medidas para prosseguimento do empreendimento.
Em relação à conclusão do objeto, valem as mesmas observações no item precedente e não pode servir de agravante, pois a obra foi executada em sua integralidade. Contudo, caberia, sim, ao ex-gestor adotar as providências e sanear as pendências apontadas pela Caixa por meio do documento de peça 1, p. 157-163. 
A obrigação de fazer do ex-gestor funda-se na necessidade de continuidade da Administração Pública, a continuidade dos serviços públicos guarda relação com o princípio da supremacia do interesse público, pois pretende que a coletividade não sofra prejuízos em razão de eventuais rodízios na gestão municipal. 
Dessa forma, ao examinar a conduta omissa do ex-gestor que não adotou as medidas para sanear as pendências detectadas pela Caixa, em 12/3/2013, entende-se que ele deu causa a não liberação dos recursos para que se promovesse o adimplemento de obrigações contratuais decorrente de obra já executada. (peça 97, p. 7) 
A equipe técnica, em vista das razões supra, não vislumbrou "razões para a reforma do decisum condenatório em relação ao recorrente" (peça 97, p. 7) . O Diretor da unidade aliou-se a tal entendimento (peça 98) .
O Sr. Secretário de Recursos, a seu tempo, dissentiu da referida conclusão. Fundamenta seu posicionamento em três motivos: 
I) a ausência de dano ao erário advinda da conduta do responsável (peça 99, p. 2) ; 
II) as impropriedades relativas à deficiência na prestação de contas poderiam ser consideradas como de pequena relevância e, portanto, incapazes de macular as contas dos responsáveis, tampouco justificando a aplicação de multa (peça 99, p. 3) ; e 
III) "A constatação de que a obra foi totalmente finalizada e que atende à população e a consequente decisão de afastar o débito tornam igualmente sem sentido a condenação dos ex-prefeitos pela inércia para cumprir as exigências da Caixa para dar continuidade às obras" (peça 99, p. 3) 
Dessa forma, pugnou o titular da Serur pelo provimento do recurso interposto pelo Sr. Gustavo Maciel Lins de Albuquerque (peça 99, p. 3) .
III - Argumentos recursais da Sra. Lucicleide Xavier Ferreira dos Santos e análise da Serur
A Sra. Lucicleide Xavier Ferreira dos Santos, a seu turno, ponderou que a CEF concluíra pela execução integral da obra (peça 78, p. 1) . Adicionalmente, informou que, após a medição que atestara 73,98% de execução física da obra, foram realizados outros serviços, amparados em pedido de reprogramação aprovado pela CEF posteriormente à abertura desta TCE (peça 78, p. 1) .
Alternativamente, a recorrente se insurgiu contra a excessividade da multa aplicada, a qual teria desbordado da proporcionalidade e razoabilidade, pugnando pela sua fixação no patamar mínimo (peça 78, p. 4-6) .
Diante dos apelos em epígrafe, a equipe da Secretaria de Recursos (Serur) verificou que "a reforma foi executada em sua integralidade, não havendo, de fato, que se falar na consequência (execução parcial do objeto) decorrente da irregularidade (ausência de providências na alimentação do Siconv) " (peça 97, p. 5) .
Quanto às pendências identificadas, entendeu o quadro técnico que aquelas "poderiam ser saneadas pela gestão sucessora" (peça 97, p. 6) , havendo reduzida reprovabilidade na conduta da prefeita antecessora.
Por conseguinte, a equipe da Serur (peça 97, p. 8) e o diretor daquela unidade (peça 98) propugnam o provimento do recurso de reconsideração atravessado pela Sra. Lucicleide Xavier Ferreira dos Santos.
O titular daquela secretaria especializada, com amparo em argumentos idênticos àqueles evocados para aconselhar o provimento do apelo interposto pela Sra. Lucicleide Xavier Ferreira dos Santos, recomenda a mesma solução para a impugnação promovida pelo Sr. Gustavo Maciel Lins de Albuquerque - isto é, que seja provido, também, o apelo de peça 74. 
IV - Análise e proposta de encaminhamento do Ministério Público
 À partida, o Ministério Público de Contas da União sublinha que os elementos presentes nos autos são insuficientes para solucionar a questão acerca do momento exato de conclusão da obra em testilha, sendo impossível determinar se a reforma da praça teria sido concluída: a) ainda em 2012 - após a 6ª medição, porém antes do fim do mandato da Sra. Lucicleide Xavier Ferreira dos Santos; ou b) apenas no mandato do prefeito sucessor, Sr. Gustavo Maciel Lins de Albuquerque. 
Sem embargos, encontrando-se o equipamento urbano indubitavelmente concluído em 25/8/2016, conforme nos reporta a CEF (peça 25, p. 3) , falece qualquer imputação de "inércia", "desinteresse" ou "afronta à continuidade administrativa" por parte do prefeito sucessor. 
Considerando a inafastável necessidade de correlação entre a citação e o acórdão condenatório, e tendo sido claramente afastadas as imputações lançadas contra o Sr. Gustavo Maciel Lins de Albuquerque na presente TCE, o Parquet de Contas conclui pela impossibilidade de julgamento pela irregularidade de suas contas, cumprindo rever a deliberação vergastada, a fim de apor mera ressalva às contas do responsável e, consequentemente, tornar insubsistente a multa contra ele aplicada.
No tocante à Sra. Lucicleide Xavier Ferreira dos Santos, observamos que a conclusão da obra também torna inverídicas as principais imputações da citação contra si (máxime as dos itens 'a' e 'h' do ofício citatório) e retira a gravidade das demais impropriedades, considerando as particularidades do caso concreto.
Quanto a esse aspecto, o Ministério Público pondera que obras de complexidade relevante ou com elementos não aparentes (e.g. obras de saneamento, eletrificação e outras com elementos subterrâneos) se ressentem profundamente da falta de 'as built' e mesmo da "documentação relativa às alterações do projeto". Contudo, tratando a intervenção em apreço de simples reforma em praça pública, ponderamos que é diminuto o prejuízo ocasionado pela falha em documentar o 'as built' e as alterações do projeto, podendo o Tribunal relevá-la. Considerações análogas valem, a nosso sentir, para a falta dos termos aditivos e das memórias de cálculo dos boletins de obra que, além de simples, já se encontra pronta e funcional. 
Nesse quadrante, com as licenças ao corpo técnico da Serur (peças 97-98) e coerentemente com nosso pronunciamento anterior (peça 56) , o Parquet de Contas acompanha a proposta de encaminhamento aventada pelo douto titular da unidade (peça 99) , opinando pelo provimento integral a ambos os apelos sob retina."
	É o Relatório.

Napoleão Manoel Filho (OAB/PE 20.238), Pedro Melchior de Melo Barros (OAB/PE 21.802), Nara dos Anjos Gomes (OAB/DF 49.552), Guilherme Lopes Mair (OAB/DF 32.261), Murilo Murari Fracari (OAB/DF 22.934) e outros.

Procurador Rodrigo Medeiros de Lima.

TOMADA DE CONTAS ESPECIAL. CONTRATO DE REPASSE. EXECUÇÃO PARCIAL DO OBJETO. CONTAS IRREGULARES SEM DÉBITO E COM MULTA. RECURSOS DE RECONSIDERAÇÃO. CONHECIMENTO. APROVAÇÃO DA PRESTAÇÃO DE CONTAS FINAL. CONCLUSÃO DA OBRA E COMPROVAÇÃO DO ATENDIMENTO À POPULAÇÃO. PROVIMENTO. AFASTAMENTO DA MULTA. CONTAS REGULARES COM RESSALVAS.

TOMADA DE CONTAS ESPECIAL (TCE)

Secretaria de Recursos (Serur).

Os presentes Recursos de Reconsideração interpostos pelos ex-prefeitos Lucicleide Xavier Ferreira dos Santos e Gustavo Maciel Lins de Albuquerque devem ser conhecidos, eis que adimplidos os requisitos de admissibilidade previstos nos arts. 32, inciso I, e 33, da Lei 8.443/1992.
2.	Quanto ao mérito, acolho, in totum, pelos seus fundamentos, o despacho do titular da Secretaria de Recursos e o parecer do representante do Ministério Público de Contas, incorporando-os às minhas razões de decidir, no sentido de dar provimento aos recursos, para alterar o julgamento inicial pela irregularidade das contas dos ex-gestores municipais, tornando insubsistentes as multas que lhes foram aplicadas em sede do Acórdão 5971/2018-TCU-Segunda Câmara.
3.	Com efeito, nesta etapa recursal restou comprovada, como noticiado nas instruções precedentes e considerando as informações trazidas aos autos pela Caixa Econômica Federal após a abertura do processo de TCE, que o objeto do Contrato de Repasse 303.686-93/2009 foi executado em sua integralidade, qual seja, a reforma da Praça João Pereira Vale, com plena funcionalidade para a população, não subsistindo mais as imputações constantes dos ofícios de citação, nos quais se afirmara que a obra se encontrava paralisada e inservível à comunidade, com execução em torno de 73,98% do previsto.
4.	Ora, ambos os ofícios de citação elencaram possíveis condutas irregulares, com consequente responsabilização dos ex-gestores.
5.	Ocorre que os autos apresentam informação a respeito de vistoria realizada pela Caixa Econômica Federal (peça 25) , noticiando, em resumo, a funcionalidade e conservação do objeto do ajuste, bem assim novo expediente informando acerca da aprovação da prestação de contas final (peça 95) .
6.	Nesse contexto, acompanhando as conclusões do titular da Serur e do representante do MPTCU, é dever destacar que não mais subsistem as impropriedades que ensejaram o julgamento pela irregularidade das contas.
7.	Por pertinente, permito-me reproduzir excerto do elucidativo parecer do MPTCU, desanuviando a questão referente às supostas falhas nas condutas dos ex-gestores, as quais teriam contribuído para o sancionamento com multa, situação que, consideradas as razões recursais e o expediente atualizado da Caixa Econômica Federal, permite concluir pela necessidade de afastamento da sanção aplicada:
"17. Sem embargos, encontrando-se o equipamento urbano indubitavelmente concluído em 25/8/2016, conforme nos reporta a CEF (peça 25, p. 3) , falece qualquer imputação de "inércia", "desinteresse" ou "afronta à continuidade administrativa" por parte do prefeito sucessor. 
18. Considerando a inafastável necessidade de correlação entre a citação e o acórdão condenatório, e tendo sido claramente afastadas as imputações lançadas contra o Sr. Gustavo Maciel Lins de Albuquerque na presente TCE, o Parquet de Contas conclui pela impossibilidade de julgamento pela irregularidade de suas contas, cumprindo rever a deliberação vergastada, a fim de apor mera ressalva às contas do responsável e, consequentemente, tornar insubsistente a multa contra ele aplicada.
19. No tocante à Sra. Lucicleide Xavier Ferreira dos Santos, observamos que a conclusão da obra também torna inverídicas as principais imputações da citação contra si (máxime as dos itens 'a' e 'h' do ofício citatório) e retira a gravidade das demais impropriedades, considerando as particularidades do caso concreto."
8.	Assim, os recursos devem ser providos, alterando-se o julgamento para a regularidade com ressalvas das contas dos ex-gestores, e tornando insubsistentes as multas aplicadas.
	Ante o exposto, VOTO por que o Tribunal adote o Acórdão que ora submeto à apreciação deste Colegiado.
TCU, Sala das Sessões Ministro Luciano Brandão Alves de Souza, em 1 de setembro de 2020.
AROLDO CEDRAZ 
Relator